【裁判字號】    99,抗,592
【裁判日期】    990604
【裁判案由】    停止強制執行
【裁判全文】
臺灣高等法院民事裁定                   99年度抗字第592號
抗  告  人  大眾商業銀行股份有限公司
法定代理人  甲○○
代  理  人  乙○○
相  對  人  丙○○
上列抗告人與債務人林鴻記間強制執行事件，相對人聲請停止強
制執行，抗告人對於中華民國99年3 月23日臺灣桃園地方法院99
年度聲字第294 號裁定，提起抗告，本院裁定如下：
    主      文
原裁定廢棄。
相對人於原法院之聲請駁回。
聲請及抗告程序費用由相對人負擔。
    理      由
一、原裁定意旨略以：相對人主張其係原法院98年度司執字第85
    0 號強制執行事件（下稱系爭執行事件）執行債務人林鴻記
    之連帶保證人，因相對人代償林鴻記積欠第三人玉山商業銀
    行之房屋貸款，故林鴻記將桃園縣楊梅鎮○○街31號房屋2
    樓及3 樓增建部分（下稱系爭增建物，詳如附表所示）出讓
    予相對人。惟抗告人聲請查封拍賣林鴻記所有坐落桃園縣楊
    梅鎮○○○段埔心小段33之303 地號土地及同段511 建號房
    屋（下稱系爭不動產）時，竟將系爭增建物併同查封拍賣，
    相對人業已提起第三人異議之訴，爰依強制執行法第18條第
    2 項規定，聲請停止原法院就系爭增建部分之執行程序等情
    ，經調閱執行卷及原法院99年度訴字第437 號卷查核屬實，
    並參考各級法院辦案期限實施要點規定，第一、二、三審訴
    訟程序審判案件之辦案期限分別為1 年4 個月、2 年、1 年
    之辦案期間，認抗告人因停止本件強制執行程序可能受到之
    損害為110,885 元，准許相對人供擔保110,885 元後，原法
    院98年度司執字第850 號強制執行事件關於系爭增建物之強
    制執行程序，於原法院99年度訴字第437 號第三人異議之訴
    事件判決確定或終結前，暫予停止。
二、抗告意旨略以：系爭增建物係債務人林鴻記搭建且未經保存
    登記之建物，相對人未能辦理所有權移轉登記，難認有足以
    排除本件強制執行之權利存在；系爭增建物無獨立之出入口
    ，為抵押權效力所及，依民法第862 條第1 項、第68條第1
    項、辦理強制執行事件應行注意事項第42條第3 款規定，系
    爭增建物應併付拍賣，抗告人並享有優先受償之權，本件不
    應准予停止執行等語。
三、按為免執行程序長期延宕，有損債權人之權益，故強制執行
    程序開始後，原則上不停止執行。於第三人提起異議之訴，
    法院因必要情形或依聲請定相當並確實之擔保，始得為停止
    強制執行之裁定，此觀強制執行法第18條第1 項、第2項 規
    定即明。所謂必要情形，固由法院依職權裁量定之。然法院
    為此決定，應就異議之訴在法律上是否顯無理由，以及如不
    停止執行，將來是否難於回復執行前之狀態，及倘予停止執
    行，是否無法防止第三人濫行訴訟以拖延執行，致債權人之
    權利無法迅速實現等各種情形予以斟酌，以資平衡兼顧第三
    人及債權人雙方之利益。於第三人聲明願供擔保時，亦然。
    非謂第三人以提起異議之訴為由且聲明願供擔保而聲請停止
    強制執行程序時，法院須一律予以准許（最高法院98年度台
    抗字第868號裁定參照）；次按強制執行法第15條所謂就執
    行標的物有足以排除強制執行之權利者，係指對於執行標的
    物有所有權、典權、留置權、質權存在情形之一者而言，並
    不包括事實上之占有及處分權在內（最高法院95年度台上字
    第673號判決參照）。查：
  (一)抗告人以原法院97度司拍字第1993號拍賣抵押物裁定為執行
    名義，聲請原法院以98年度司執字第850 號強制執行事件，
    拍賣債務人林鴻記所有系爭不動產，因系爭增建物「未辦第
    一次建物登記，無獨立出入口，非獨立之建物，為原建物查
    封效力所及」，應予一併拍賣，有拍賣公告可憑，此據本院
    調閱該執行卷查核明確。系爭增建物非獨立建物，並無單獨
    之執行程序存在，則相對人聲請就系爭增建物部分停止執行
    ，於法難謂有據。
  (二)況，系爭增建係未經保存登記之建物，即使相對人受讓該建
    物，取得該建物事實上之處分權，依前揭說明，亦無從依據
    強制執行法第15條規定，排除抗告人對系爭增建物強制執行
    之聲請，是其提起之第三人異議之訴，顯無理由，本件核無
    強制執行法第18條第2 項所謂「必要情形」，則相對人聲請
    停止執行，自不應准許。
  (三)綜上，原法院准許相對人供擔保停止系爭增建物部分之執行
    程序，即有未合，抗告意旨指摘原裁定不當，聲明廢棄，為
    有理由，應由本院改判如主文所示。
四、據上論結，本件抗告為有理由，裁定如主文。
中    華    民    國    99    年    6     月    4     日
                    民事第十五庭
                        審判長法  官  林恩山
                              法  官  郭松濤
                              法  官  陳雅玲
正本係照原本作成。
不得抗告。
中    華    民    國    99    年    6     月    7     日
                              書記官  葉國乾
┌────────────────────────────────────────────────────────┐
│附表：                                                                                                          │
├───────┬────┬──────┬────┬──────────────┬──────┬─────┬───┤
│原法院98年度司│建    號│基地座落    │建築式樣│建築面積（平方公尺）        │權利範圍    │最低拍賣  │備  考│
│執字第850 號強│        ├──────┤主要建築├──────┬───────┤            │價格      │      │
│制執行事件建物│        │建物門牌    │材料及房│樓層面積合計│附屬建物主要建│            │          │      │
│附表編號      │        │            │屋層數  │            │築材料及用途  │            │          │      │
├───────┼────┼──────┼────┼──────┼───────┼──────┼─────┼───┤
│2             │桃園縣楊│桃園縣楊梅鎮│住宅、3 │1樓層：56.92│雨遮7.76      │全部        │384,000 元│      │
│              │梅鎮草湳│草湳坡段埔心│層樓房加│2樓層：55.51│              │            │          │      │
│              │坡段埔心│小段33之303 │強磚造  │3樓層：35.38│              │            │          │      │
│              │小段9338│地號        │        │合計：147.81│              │            │          │      │
│              │建號    ├──────┤        │            │              │            │          │      │
│              │        │桃園縣楊梅鎮│        │            │              │            │          │      │
│              │        │光華里2 鄰興│        │            │              │            │          │      │
│              │        │南街31號    │        │            │              │            │          │      │
└───────┴────┴──────┴────┴──────┴───────┴──────┴─────┴───┘

司法院資訊處製作；財團法人民間司法改革基金會備份。
